【裁判字號】    90,簡上,10
【裁判日期】    900418
【裁判案由】    給付票款
【裁判全文】
臺灣基隆地方法院民事判決  九十年度簡上字第一○號
    上  訴  人  甲○○
    訴訟代理人  乙○○律師
    複  代理人  徐慧芬律師
    被上訴人    丙○○      住.
右當事人間請求給付票款事件，上訴人對於中華民國八十九年十二月八日本院基隆簡
易庭八十九年度基簡字第三九二號第一審判決提起上訴，本院第二審合議庭判決如左
：
    主  文
上訴駁回。
第二審訴訟費用由被上訴人負擔。
    事  實
甲、上訴人方面：
壹、聲明：
一、原判決廢棄。
二、被上訴人於第一審之訴駁回。
貳、陳述：除與原審判決書所載者相同茲予引用外，補稱：
一、系爭票據之背面被上訴人丙○○以塗銷背書，而由訴外人劉漢邦簽名形式已符合
    背書規定，被上訴人即已喪失票據權利甚明，原審判決竟以被上訴人與劉漢邦間
    非以背書轉讓之意思而背書，其內心之意思，非上訴人所能得知或可得而知，而
    破壞票據之流通性，竟為違法之認定，顯有謬誤。
二、被上訴人已自認訴外人劉杏花係由上訴人處無償取得系爭票據，因此：
（一）依訴外人劉漢邦於本院八十八年度基簡字第六八五號案件具狀供述「．．．被
      告（即甲○○與劉杏花二人經常票據交換使用．．．」，而被上訴人余本建亦
      具狀表明：「甲○○之支票與劉杏花常有互相借貸．．．」，足證被上訴人及
      訴外人劉漢邦均已明知訴外人劉杏花未支付任何對價，無償取得系爭票據，被
      上訴人竟據此起訴，自具惡意，依票據法第十三條但書規定，上訴人自得以訴
      外人劉杏花未付款予上訴人之事由作為原因抗辯，對抗被上訴人，因此被上訴
      人之請求顯無理由。
（二）被上訴人雖於本件審理中具狀陳稱：「況且我就是支付二十七萬取得票據．．
      ．」，然被上訴人自始至終均未提出取得系爭票據而支付二十七萬元之資金證
      明依據票據法第十四條第二項規定，被上訴人亦係以無對價取得系爭票據，上
      訴人自得以被上訴人未付款之事由為抗辯原因，不受票據法第十三條本文限制
      。
（三）事實上，被上訴人自八十八年十一月九日起提示系爭支票遭退票，竟不向其前
      手即劉杏花及發票人甲○○追索，亦未徵詢劉杏花是否願意逕行清償票據債務
      ，竟在不到十日時間內，即交付系爭票據與不相干之訴外人劉漢邦二次提示，
      顯違事理之常。被上訴人辯稱係因怕麻煩不願意上法院而委託劉漢邦處理，實
      係一派胡言，足證本件票據糾紛乃被上訴人、劉杏花、劉漢邦共同策劃，先由
      劉杏花取得系爭支票，再由被上訴人出面提示，豈料會遭退票，被上訴人為恐
      訴訟再改以劉漢邦名義二度提示，被上訴人行為於法不容。
（四）退萬步言，被上訴人嗣後再由訴外人劉漢邦無償取得系爭票據，而劉漢邦依據
      本院八十九年度簡上字第四四號判決已認定訴外人劉漢邦訴請上訴人給付票款
      敗訴確定，被上訴人再由其無償取得系爭票據，被上訴人須繼受訴外人劉漢邦
      並未享有系爭票據權利之瑕疵，因此被上訴人並未取得系爭票據甚明。
參、證據：援用原審之所提出之證據，並補提訴狀影本二份。
乙、被上訴人方面：
壹、聲明：駁回上訴。
貳、陳述：均與原審判決書所載者相同茲予引用。
參、證據：援用原審所提證物，並補提票據及其退票理由單影本為證。
    理  由
一、上訴人無非以被上訴人將系爭支票交由第三人劉漢邦提示及訴請給付票款，即已
    喪失票據權利，不得復請求上訴人給付票款，及其明知第三人劉杏花乃盜用上訴
    人之印章簽發系爭支票，並其無對價取得系爭票據，而認為得對被上訴人主張原
    因關係抗辯等理由提本件上訴。被上訴人則以將系爭支票交付劉漢邦提示及請求
    票款，並非移轉票據權利之意思，乃為委託其領取票款及代為訴請票款而已，並
    否認知悉第三人劉杏花之糾紛及其有支付對價取得系爭票據，認上訴人之上訴並
    無理由。
二、經查：本件被上訴人確實持有系爭支票，業據其提出支票原本為證，是其既為票
    據之執票人，自得請求票據債務人依票上所載文義負責。雖該支票上存有被上訴
    人與第三人劉漢邦之背書，惟該二次背書均為委任金融機構提示支票之委任取款
    背書，並非移轉票據權利之轉讓背書，此觀卷附之支票票背，被上訴人之簽名係
    位於取款人欄位，顯見其簽名之意思乃為取款之用，且第三人劉漢邦亦係緊接於
    被上訴人之下簽名在取款人欄，並比對退由理由單等影本，顯與被上訴人陳述相
    符。而該二次之委任取款背書，係因被上訴人第一次提示遭退票後，怠於自行追
    索，乃將支票交由劉漢邦再次提示後，由劉漢邦出面代被上訴人向上訴人追索，
    事實上系爭支票之權利並未移轉予劉漢邦，仍屬被上訴人所有，僅被上訴人為系
    爭票據之執票人等事實，業據上訴人於本院八十九年度簡上字第四四號劉漢邦本
    於系爭支票向上訴人請求給付票款之案件中一再抗辯，且本院亦本於上訴人抗辯
    之事實認定票據權利人應為本件之被上訴人而非劉漢邦，並駁回劉漢邦之請求，
    經第一審承辦法官調閱上開案卷查明無訛，復有判決正本在卷可佐，是被上訴人
    為系爭支票之權利人，迨無疑義。至被上訴人將其委任取款背書塗銷，並無損於
    其為支票執票人之事實，亦不具任何票據法上之意義，上訴人仍執原審陳詞認被
    上訴人之行為業已消滅其票據上之權利云云，顯無理由。
三、次按當事人主張有利於己之事實者，就其事實有舉證之責任；民事訴訟法第二百
    七十七條定有明文。雖被上訴人另辯稱系爭支票乃遭第三人劉杏花偽造，然查該
    支票上之印文既屬真正，自應由上訴人負舉證之責任。但上訴人自與劉漢邦前案
    之訴訟迄今，均無法提出任何證據以實其說，空言抗辯，自非可採，應認上訴人
    確為系爭支票之發票人，應依票上所載文義負責。此外，上訴人主張被上訴人乃
    無償取得系爭票據，惟此部分之主張無償取得票據乃非常態行為，且有利於上訴
    人，應由上訴人負舉證責任，上訴人復未提出任何證據證明被上訴人取得系爭支
    票乃出於惡意及無償取得，揆諸上引法條，即難為上訴人主張要難採信，其執此
    為上訴理由，亦屬無據。
四、從而原審准許被上訴人本於票據請求權而提起本訴，請求上訴人清償票款及法定
    遲延利息，即無不合，上訴人上訴並無理由，應予駁回。
五、據上論結，本件上訴為無理由，依民事訴訟法第四百三十六條之一第三項、第四
    百四十九條第一項、第七十八條、判決如主文。
中      華      民      國    九十      年      四      月     十八     日
~B臺灣基隆地方法院民事庭
~B  審判長法  官  李木貴
~B        法  官  林李達
~B        法  官  王翠芬
右為判決正本係照原本作成。
本件不得上訴。
中      華      民      國    九十      年      四      月     十八     日
~B        書記官  林苑珍


司法院資訊處製作；財團法人民間司法改革基金會備份。
